臺灣高等法院臺南分院刑事判決　　　　　　　九十三年度上更(一)字第二三號　Ａ
　　　上　訴　人　臺灣臺南地方法院檢察署檢察官
　　　上　訴　人
　　　即　被　告　甲　○　○
　　　選任辯護人　楊　丕　銘
右上訴人等因被告違反毒品危害防治條例案件，不服臺灣臺南地方法院八十九年度訴
字第一四一號中華民國九十年一月二十九日第一審判決（起訴案號：臺灣臺南地方
法院檢察署八十九年度偵字第二○○八、七四八五、七八四四號），提起上訴，經判
決後由最高法院第一次發回更審，本院判決如左：
      主      文
原判決關於販賣毒品暨其定應執行刑部分，均撤銷。
甲○○連續販賣第二級毒品，處有期徒刑捌年。扣案之第二級毒品安非他命肆包（淨
重柒點壹柒公克）沒收銷毀之。販賣毒品所得新台幣壹拾陸萬壹仟元沒收，如全部或
一部不能沒收時，以其財產抵償之。
      事      實
一、甲○○綽號「檸檬」，基於意圖營利之概括犯意，自民國（下同）八十七年三、
    四月間起至八十八年七月間止，在台南縣永康市○○○路與忠孝路口砲兵學校附
    近、台南縣將軍鄉鯤溟村鯤溟十七號住處及台南縣永康市○○○路九○二巷二一
    之三二號葉仲豪居所等處，連續販賣第二級毒品安非他命予葉仲豪四十次，每次
    半錢價格約新台幣（下同）四千元，計得價金十六萬元；又於八十九年一月初某
    日，打甲○○持用第三人王國彬所有之0000000000號行動電話聯絡，
    在台南縣永康市○○路四二九巷八八號第三人楊明山住處，以一千元之價格，販
    賣安非他命一包（約０．六公克）予乙○○一次。嗣於八十九年二月一日，在台
    南縣永康市○○○街一九九巷十六號大橋賓館二○三室為警查獲乙○○，經乙○
    ○配合，打上開0000000000號行動電話，佯稱要向甲○○購買安非他
    命，迨甲○○於同日十六時十五分許，攜帶安非他命至上開大橋賓館二○三室欲
    販賣予乙○○時，為警當場查獲而未遂，並扣得安非他命四小包（含袋重七點九
    公克，淨重七點一七公克），及第三人王國彬所有專供被告販賣毒品所用之00
    00000000號行動電話一支。
二、案經台南縣警察局永康分局及善化分局報請台灣台南地方法院檢察署檢察官偵查
    起訴。
      理      由
一、上訴人即被告甲○○矢口否認有上揭販賣毒品之犯行，並辯稱：我未販賣安非他
    命予葉仲豪及乙○○，八十九年二月一日電話中乙○○是叫我去載他，安非他命
    我放在車上，並沒帶到賓館裡面，那不是要賣給乙○○的云云。經查：
(一)被告甲○○於右揭時地，連續販賣安非他命予葉仲豪之次數、數量、價錢；另以
    一千元之價格，販賣安非他命一包予乙○○一次等情，業據證人葉仲豪於警詢、
    原審偵審及本院上訴審審訊時（見善警刑字第０六二六號卷第七頁正、反面、偵
    字第二００八號卷第八一頁反面、原審卷第三一頁、上訴字卷第三二頁），另證
    人乙○○於警詢及原審偵審訊時（見善警刑字第０六七六號卷第七頁正面、永警
    刑字第０三八五號卷第四頁正面、偵字第二００八號卷第十四頁反面、第十五頁
    正面、原審卷第一七頁），均指證甚詳，核與被告於八十九年五月三十日警詢時
    已供認稱：葉仲豪打電話給我，問我有無去拿東西（指安非他命），我回答說有
    ，葉仲豪就約在永康市○○○路與忠孝路口，也就是陸軍砲兵學校前相見，我就
    ．．至該處與葉仲豪見面，．．．葉仲豪所說之八十七年三、四月起至八十八年
    七月份止，向我購買安非他命之事，我承認確有其事，沒錯。．．．只知道（向
    我買）很多次等語（見善警刑字第０六二六號卷第四頁正、反面），大致有相符
    合之處。並經證人葉仲豪、乙○○分別指認被告之口卡片或身分證在卷可稽（見
    善警刑字第０六二六號卷第十一頁、警刑字第０三八五號卷第九頁），而被告上
    開自八十七年三、四月起至八十八年七月份止，販賣安非他命予葉仲豪很多次之
    供詞之警詢錄音帶亦經檢察官勘驗其內容顯示被告確實有如上述之供認無訛，並
    記明勘驗筆錄在卷足稽（見偵字第二００八號卷第一０二頁正、反面）。此外，
    復有被告持用第三人王國彬所有之0000000000號行動電話聯絡販賣安
    非他命予乙○○之該行動電話雙向通話紀錄一份附卷足稽（見善警刑字第０六七
    六號卷第十一至十三頁）。再參以被告自承與證人葉仲豪、乙○○等人並無任何
    仇恨（見善警刑字第０六七六號卷第五頁正面），衡諸情理，證人等當無設詞誣
    攀之理，足見證人葉仲豪、乙○○上開證詞，應足採信。從而被告於警詢供稱僅
    以每半錢二、三千元賣給葉仲豪乙節，難謂屬實，不予採取。是則，被告有右揭
    事實欄所示連續販賣安非他命予葉仲豪及販賣安非他命一包予乙○○一次等犯行
    ，應堪認定。又證人乙○○於警、偵訊及原審供稱於八十九年一月初跟被告買過
    一次安非他命，雖與被告警訊時稱係於八十八年初賣予乙○○不符，然被告於本
    院訊問時並不否認於八十九年一月初交付安非他命予乙○○，僅辯稱係轉讓而非
    販賣云云，參諸上揭被告使用行動電話之時間在八十八年十二月初至八十九年二
    月一日，應認證人乙○○之證詞為可信，是被告確有於上開時地販賣安非他命與
    葉仲豪及乙○○之犯行，應可認定。
(二)被告與證人葉仲豪對於彼此間之毒品交易聯絡方式，於警詢時均供稱係葉仲豪打
    電話與被告聯絡（見善警刑字第０六二六號卷第四頁正面、第七頁正面），證人
    葉仲豪於偵查時則改供稱：（問：如何聯絡交易毒品？）他（指被告）打電話給
    我，或我打電話給他，他電話是0000000000號等語（見偵字第二００
    八號卷第八一頁反面）；於原審審訊時則稱：我都是打他的手機跟他聯絡，他的
    手機我在偵查中有說是0000000000號等語（見原審卷第三一頁），於
    本院上訴審審訊時則稱：（問：你都是打電話給被告，是打何種電話？）我有打
    他的家電話，也有打他的行動電話等語（見上訴字卷第三一之一頁）。然查，證
    人葉仲豪自警詢時起至偵審中，始終供稱其向被告購買安非他命施用之期間，係
    自八十七年三、四月間起至八十八年七月間止等情（見善警刑字第０六二六號卷
    第七頁正、反面、偵字第二００八號卷第八一頁反面、原審卷第三一頁、上訴字
    卷第三二頁），而上開0000000000號行動電話，係第三人王國彬自八
    十八年十一月二日迄八十九年八月三日租用，有台灣大哥大股份有限公司回覆本
    院上訴審之函文一份在卷足稽（見上訴字卷第六六、六七頁），並據被告於警詢
    供稱：葉仲豪所說之八十七年三、四月起至八十八年七月份止，向我購買安非他
    命之事，我承認確有其事，沒錯等語（見善警刑字第０六二六號卷第四頁反面）
    ，又偵查中供稱：該行動電話係我向表哥王國賢取來，自八十八年十或十一月間
    起開始使用等語（見偵字第二００八號卷第六九頁反面），及證人王國賢於本院
    上訴審審訊時證稱：（問：你出監後，有無用王國彬名義向台灣大哥大（股份有
    限公司）申請行動電話？）有的，在十一月二日申請，我使用約一個月，在十二
    月初我拿給被告用的等語（見上訴卷第七三頁），是則，證人葉仲豪自八十七年
    三、四月間起至八十八年七月間止向被告購買安非他命施用，應無打該行動電話
    與被告聯絡之可能，參以證人葉仲豪於偵審所為上開供證時已距案發時一、二年
    餘，顯係因日久不復記憶始然，惟證人葉仲豪係打被告之家用電話作為與被告交
    易毒品之聯絡方式，應可確定。
(三)又證人乙○○於八十九年二月一日，在台南縣永康市○○○街一九九巷十六號大
    橋賓館二○三室為警查獲後，經乙○○配合，以電話佯稱要向甲○○購買安非他
    命，迨甲○○於同日十六時十五分許，攜帶安非他命至上開大橋賓館欲販賣予乙
    ○○時，為警當場查獲等情，亦據證人乙○○於警詢及原審審訊時（見永警刑字
    第０三八五號卷第四頁正面、原審卷第一七頁）指證甚詳，並經查獲警員盧振欽
    於偵查中證述明確（見偵字第二００八號卷第十四頁正、反面），且被告於八十
    九年二月一日警訊中已坦承乙○○於該日近中午時分，打行動電話000000
    0000號告稱要買一小袋安非他命，其於該日十六時十五分許，在台南縣永康
    市○○○街一九九巷十六號與乙○○碰面，即為警查獲及其賣給乙○○安非他命
    之價格是每一錢（台制）二千五百元等情（見永警刑字第０三八五號卷第一頁反
    面、第二頁正面）甚詳，雖被告嗣於偵審訊時否認此犯行，並辯稱：乙○○只打
    電話叫伊去載他，並沒說什麼，安非他命伊放在車上並未帶去販賣；是警察硬要
    這樣寫的云云，惟乙○○電話中並無叫被告去載他，但僅約定碰面之時間、地點
    ，被告尚且忌諱有他人在旁而問乙○○和誰在一起等情，有錄音帶及錄音譯文在
    卷可稽。按衡諸情理，從事安非他命之交易者為免遭警方查緝，於聯絡電話中均
    避諱直言要購買安非他命，而販買者與買者平日之聯繫僅單純在毒品買賣為交集
    ，皆避免牽涉有其他交情，以免暴露更多蜘絲馬跡易遭警循線查獲，故買賣雙方
    於聯絡電話中短暫交談約定會面之時間及地點即可知彼意。況被告接聽乙○○上
    開電話後，依約定之時地開車攜帶高達四包之安非他命前往與乙○○碰面，按諸
    經驗法則，以其包數顯已超出供己吸食之用量，亦可認定。因之，上開警訊筆錄
    之真實性應無庸置疑。被告所辯顯係卸責之詞，委不足採。
(四)另被告經警查獲時，查扣四包粉末狀之物，經原審送請法務部調查局鑑定結果，
    確為安非他命，有該局八十九年九月二十八日（八九）陸一字第八九○六九八三
    一號檢驗通知書附原審卷可稽，被告身上既攜高達四包之安非他命，按諸經驗，
    顯已非僅供己吸食之用，亦可認定。再者，由於近年毒品安非他命及海洛因之濫
    用，危害國民健康與社會安定日益嚴重，治安機關對於販賣或施用毒品之犯罪行
    為，無不嚴加查緝，各傳播媒體對於政府大力掃毒之決心亦再三報導，已使毒品
    取得不易且物稀價昂等情觀之，茍被告於買賣之過程中無利可圖，亦無甘冒被移
    送法辦之危險而平白從事販賣之理，足見被告所販入安非他命之價格必較其賣出
    之價格低廉，而有從中賺取買賣價差牟利之營利意圖甚明。此外，復有安非他命
    四包（含袋重七點九公克）及行動電話手機一支扣案可資佐證。
    綜上所述，相互參究，故被告上開所辯，顯係事後畏罪卸責之詞，無足採取。其
    事證明確，犯行堪以認定。
二、核被告所為，係犯毒品危害防制條例第四條第二項之販賣第二級毒品既遂及同條
    第五項、第二項之販賣第二級毒品未遂罪。被告非法持有安非他命之低度行為，
    已進而為其販賣之高度行為所吸收，不另論罪。其先後多次販賣毒品既遂及未遂
    之犯行，時間緊接，所犯係構成要件相同之罪名，顯係基於概括犯意反覆為之，
    應依刑法第五十六條連續犯之規定，論以販賣毒品既遂罪，除本刑為無期徒刑部
    分外，並加重其刑。
三、原審就被告販賣毒品部分予以論罪科刑固非無見，惟（１）本院如上所述，認為
    上開0000000000號行動電話，係第三人王國彬自八十八年十一月二日
    迄八十九年八月三日止，向台灣大哥大股份有限公司租用，有該公司回覆本院上
    訴審之函文一份在卷足稽，是則，證人葉仲豪自八十七年三、四月間起至八十八
    年七月間止向被告購買安非他命施用，應無打該行動電話與被告聯絡之可能。詎
    原判決事實卻認定被告以第三人王國彬所有之0000000000號行動電話
    做為對外聯絡之工具，自八十七年三、四月間起至八十八年七月間止，連續販賣
    第二級毒品安非他命予葉仲豪等情，顯與實情有違，即有未洽。（２）毒品危害
    防制條例第十九條第一項固採義務沒收主義，但其並無「不問屬於犯人與否，沒
    收之」之特別規定，仍以沒收物屬於犯人所有者為限，始得依該規定予以沒收，
    且非以沒收物是否係專供該條項所列各罪所用之物，為其應否沒收之認定基準。
    原判決既認定扣案0000000000號行動電話，係第三人王國彬所有，且
    以該行動電話為專供被告販賣安非他命所用之物，仍依毒品危害防制條例第十九
    條第一項之規定，併宣告沒收，其適用法則即有不當。（３）原判決事實欄載稱
    ：被告連續販賣第二級毒品安非他命予葉仲豪約四、五十次，每次價格約四千元
    ，計得價金至少十六萬元等情，並於理由說明：因無法追查被告確實販賣葉仲豪
    部分之次數，以最低次數四十次計算之，以利被告，計被告販賣毒品所得至少應
    為十六萬元云云；其認定被告販賣安非他命予葉仲豪部分之次數，究竟為四、五
    十次，抑為四十次，事實與理由認定不一致，且欠詳明，亦有未洽。檢察官上訴
    意旨認原判決量刑偏輕，請求從重判處被告有期徒刑十二年；被告上訴否認有販
    賣毒品犯行云云，雖均無可取，惟原判決此部分既有上述可議之處，自由本院予
    以撤銷改判，其所定之執行刑因而失所附麗，亦一併撤銷。爰審酌被告品行、犯
    罪之目的、手段、被告販賣毒品，戕害他人身體健康甚鉅，對社會秩序損害非輕
    ，及其販賣之數量、時間長短、犯罪後飾詞圖卸毫無悔意等一切情狀，量處如主
    文第二項所示之刑。扣案之毒品安非他命四小包（含袋重七點九公克，淨重七點
    一七公克），應依毒品危害防制條例第十八條第一項前段之規定，沒收銷燬之。
    另扣案之0000000000號行動電話手機一支，雖供被告販毒所用之物，
    惟係第三人王國彬所有，非被告所有，爰不予宣告沒收，附此敘明。至被告販賣
    安非他命與葉仲豪、乙○○之所得，其中葉仲豪部分，據葉某指證被告售伊約四
    十至五十次，每次均為四千元，本院因無法追查其確實販賣次數，以有利被告之
    最低次數認定為四十次，則被告此部分販賣毒品所得為十六萬元，乙○○部分一
    次為一千元，二者合計被告販賣毒品所得應為十六萬一千元，為犯罪所得之財物
    ，雖未扣案，仍應全部依毒品危害防治條例第十九條第一項之規定宣告沒收，如
    全部或一部不能沒收時，以其財產抵償之。
據上論斷，應依刑事訴訟法第三百六十九條第一項前段、第三百六十四條、第二百九
十九條第一項前段，毒品危害防制條例第四條第二項、第五項、第十八條第一項前段
、第十九條第一項，刑法第十一條前段、第五十六條，判決如主文。
本案經檢察官廖椿堅到庭執行職務。
中    華    民    國      九十三      年      七      月      十六      日
                                  臺灣高等法院臺南分院刑事第四庭
                                      審判長法官  王    浦    傑
                                            法官  陳    珍    如
                                            法官  高    明    發
右正本證明與原本無異。
如不服本判決，應於判決送達後十日內向本院提出上訴狀，其未敘述理由者並應於提
出上訴狀後十日內向本院補提理由書（應附繕本)。
                                      法院書記官  蔡    振    豐
中    華    民    國      九十三      年      七      月      十九      日
附錄本案論罪科刑法條全文：
毒品危害防制條例第四條：
製造、運輸、販賣第二級毒品者，處無期徒刑或七年以上有期徒刑，得併科新臺幣七
百萬元以下罰金。
毒品危害防制條例第八條：
轉讓第二級毒品者，處六月以上五年以下有期徒刑，得併科新臺幣七十萬元以下罰金
。
毒品危害防制條例第十八條：
查獲之毒品及專供製造或施用毒品之器具，不問屬於犯人與否，均沒收銷燬之。
毒品危害防制條例第十九條：
犯第四條至第九條、第十二條、第十三條或第十四條第一項、第二項之罪者，其供犯
罪所用或因犯罪所得之財物，均沒收之，如全部或一部不能沒收時，追徵其價額或以
其財產抵償之。
